【裁判字號】    99,上易,927
【裁判日期】    990817
【裁判案由】    侵占
【裁判全文】
臺灣高等法院臺中分院刑事判決         99年度上易字第927號
上  訴  人
即  被  告  甲○○
選任辯護人  張柏山律師
            羅淑菁律師
上列上訴人因侵占案件，不服臺灣臺中地方法院99年度易字第15
64號中華民國99年 5月26日第一審判決（起訴案號：臺灣臺中地
方法院檢察署99年度調偵字第94號），提起上訴，本院判決如下
：
    主  文
上訴駁回。
甲○○緩刑伍年，並應向乙○○支付如甲○○與乙○○二人於民
國99年 8月10日成立之補充協議書協議條款欄第二項金額（含給
付方式，詳如附件所示）之損害賠償。
    事  實
一、甲○○前係臺中市議會鄭功進議員服務處主任。緣於民國95
    年 4月26日，其接受民眾乙○○之委託，代為轉交政治獻金
    計新臺幣(下同) 217萬7500元予鄭功進，詎其竟基於意圖為
    自己不法所有之侵占犯意，將上開款項全數挪為己用，以變
    易持有為所有之意思，予以侵占入己。迄97年10、11月間，
    乙○○自鄭功進處得知甲○○並未依約轉交政治獻金之事，
    經兩人當面質問甲○○，始悉上情。
二、案經乙○○訴由臺灣臺中地方法院檢察署檢察官偵查起訴。
    理  由
一、前揭犯罪事實，業據被告甲○○迭於原審及本院坦承不諱，
    核與證人即告訴人乙○○於調查局詢問、檢察官偵查及原審
    ，證人鄭功進、吳汝全、鄭功信於調查局詢問、檢察官偵查
    中證述情節相符，並有寄存證明、臺中市南區調解委員會調
    解筆錄各 1份在卷可稽，足認被告之自白與事實相符，其犯
    行洵堪認定。
二、新舊法之比較：被告行為後，刑法部分條文，業於94年2月2
    日修正公布，並自95年7月1日起施行，其中：
  (一)修正後刑法第2條第1項規定，已將新舊法律適用之「從新從
    輕」原則，改採「從舊從輕」原則，而此規定僅係規範行為
    後法律變更所生新舊法律比較適用之準據法，並非實體刑罰
    法律，自不生行為後法律變更之比較適用之問題，應逕行適
    用新法第2條第1項之規定，為「從舊從輕」之比較。又刑法
    條文雖經修正，但若僅屬單純之文字修飾，或將實務見解或
    法理明文化，而不涉及刑罰之輕重、構成要件之變更，或其
    他有利、不利於行為人之情形者，即無庸依刑法第2條第1項
    之規定比較新舊法，而應依一般法律適用原則，適用「裁判
    時法」處斷（最高法院95年11月17日第21次刑事庭會議決議
    意旨參照）。
  (二)關於法定刑罰金刑部分，修正後刑法第33條第 5款規定「罰
    金：新臺幣 1千元以上，以百元計算之」，與修正前刑法第
    33條第5款規定「罰金：1元以上」不同。比較新舊法結果，
    以舊法較有利於被告，故依刑法第2條第1項前段規定，自應
    適用行為時之法律即修正前刑法第33條第 5款規定決定其罰
    金部分之法定刑。
三、核被告所為，係犯刑法第335條第1項之侵占罪。起訴書就被
    告侵占之金額固記載為 245萬元，惟該金額業據被告及告訴
    人乙○○於原審確認應更正為 217萬7500元，並經檢察官在
    原審審理時予以更正，是起訴書此部分之記載容有誤會，併
    予敘明。
四、原審以本案被告甲○○之上揭事證明確，並審酌被告素行尚
    佳，犯後坦承犯行並與告訴人成立調解，惟被告侵占之金額
    甚鉅，又其固與告訴人達成調解，並陸續還款計 9萬元，然
    其於原審判決前並未能依調解所定日期、應還款金額履行，
    此業據告訴人於原審供述明確，並有存入憑條 3紙在卷可按
    ，難認被告確有履行之意等一切情狀，量處如原審判決主文
    所示之刑。又以被告犯罪之時間，係在96年 4月24日以前，
    所犯符合中華民國九十六年罪犯減刑條例所定之減刑條件，
    而依該條例第2條第1項第 3款、第7條之規定，減其宣告刑2
    分之 1。經核其認事用法，均屬正確，量刑亦稱妥適。被告
    提起上訴，並未提出其他有利之事證，徒以其在原審及本院
    均已坦承犯行，犯後態度良好，其亦確有還款予告訴人之誠
    意，原審量刑誠屬過重云云，指摘原審判決不當，為無理由
    ，其上訴應予駁回。
五、末查被告前未曾受有期徒刑以上刑之宣告，有臺灣高等法院
    被告前案紀錄表附卷可憑，被告因一時貪念，致失慮而誤罹
    刑章，且犯後已坦認全部犯行，深表悔悟，及本案原審判決
    後已與告訴人乙○○成立補充協議，獲告訴人原諒本案行為
    ，並告訴人復已表明不再追究被告本件刑責等情，有被告與
    告訴人於99年8月10日成立之補充協議書1件附本院卷可考，
    足見被告經此次偵、審程序與科刑之教訓，當知所警惕，信
    無再犯之虞，本院認對其所宣告之刑，以暫不執行為適當，
    爰併依刑法第七十四條第一項第一款之規定，宣告緩刑五年
    ；及斟酌被告與告訴人所成立之和解內容，並依同條第二項
    第三款之規定命被告向告訴人支付如主文第二項所示之損害
    賠償，用啟自新（被告犯罪在新法施行前，其緩刑之宣告，
    參照最高法院九十五年第八次及第二十一次刑事庭會議決議
    ，應適用新法第七十四條規定，不生新舊法比較之問題，附
    此說明）。
據上論斷，應依刑事訴訟法第368條，刑法第74條第1項第 1款、
第2項第3款，判決如主文。
本案經檢察官丙○○到庭執行職務。
中    華    民    國    99    年     8    月    17    日
            刑事第二庭  審判長法  官  姚  勳  昌
                              法  官  林  欽  章
                              法  官  張  智  雄
以上正本證明與原本無異。
不得上訴。
                              書記官  詹  雅  婷
中    華    民    國    99    年     8    月    17    日
附錄論罪科刑法條
中華民國刑法第335條
（普通侵占罪）
意圖為自己或第三人不法之所有，而侵占自己持有他人之物者，
處5年以下有期徒刑、拘役或科或併科1千元以下罰金。
前項之未遂犯罰之。

司法院資訊處製作；財團法人民間司法改革基金會備份。
